【裁判字號】    95,交訴,229
【裁判日期】    951229
【裁判案由】    公共危險等
【裁判全文】
臺灣高雄地方法院刑事判決            95年度交訴字第229 號
公  訴  人  臺灣高雄地方法院檢察署檢察官
被      告  丁○○
上列被告因公共危險等案件，經檢察官提起公訴（起訴案號：臺
灣高雄地方法院檢察署95年度偵字第19250 號），本院判決如下
：
    主  文
丁○○犯肇事致人死亡逃逸罪，處有期徒刑柒月；又犯過失致人
於死罪，處有期徒刑柒月。應執行有期徒刑壹年。
    事  實
一、丁○○考領有普通小型車駕駛執照，於民國（下同）95 年7
    月18日晚上，駕駛車牌號碼ＺＲ-2646 號自用小客車，沿高
    雄縣鳳山市○○路之西向東方向直行前進，於95年7 月18日
    晚上7 時許，途經高雄縣鳳山市○○路與五甲一路之有號誌
    交岔路口前左轉，欲接上開五甲一路行駛時，駕駛人應注意
    車前狀況，並應在遵行車道內依標線之規定行駛，且轉彎車
    應減速慢行及快慢車道間變變換車道時，應讓直行車先行，
    並注意安全距離、且應隨時採取必要之安全措施，作隨時停
    車之準備，而依當時天候晴、夜間有照明、柏油路面乾燥、
    無缺陷、無障礙物、視距良好，且依其智識能力，並無不能
    注意之情事，詎丁○○駕駛人竟疏於注意及此，竟因丁○○
    所駕車輛於上開路口尚未達上開交岔路之路口中央，即提早
    變換車道欲左轉時，適見對向車道前方某不詳機車來車而閃
    避不及，竟衝入對向車道形成逆向行駛，致其前車頭撞擊行
    經該路段之盧如玉所騎乘車牌號碼ＴＷＴ-738號輕型機車之
    右側車身，致盧如玉人車倒地，因而受有胸部鈍傷、雙側創
    傷性氣胸、骨盆骨折、頭部外傷疑似頸椎損傷及右肱骨骨折
    等傷害，此時，丁○○仍駕駛上開車輛逆向行進，致其前車
    頭再撞擊停在上開交岔路口之路邊唐健馨所有腳踏車，致上
    開腳踏車倒地，且腳踏車後輪被丁○○駕駛上開車輛碾壓變
    形，而丁○○駕駛上開車輛仍繼續前進，適汽車駕駛人儲祥
    哲駕駛車牌號碼ＹＰ-3743 號自用小客車，沿上開五甲一路
    北向南慢車道直行至上開交岔路口，右轉上揭光華路時，丁○○駕駛上開車輛之前車頭再追撞儲祥哲所駕車輛右側保險
    桿和葉子板，致儲祥哲所駕車輛之前右輪胎、右側保險桿和
    葉子板損壞，此時，丁○○仍駕駛上開車輛欲離去現場，經
    不詳姓名路人之大聲喊叫有人被其車碾壓在輪胎下，並將盧
    如玉送往長庚紀念醫院急救，仍因傷重延至同年8 月23日12
    時40分許不治死亡。詎丁○○明知其駕車撞擊盧如玉所騎乘
    之機車發生擦撞而肇事，並已使盧如玉倒地受有上開傷害，
    非但未停車查看，亦未報警及將已受傷盧如玉送醫救治，反
    而棄車自己下車沿上開光華路方向逃離現場。嗣經高雄縣政
    府警察局交通隊車禍處理小組警員古文海到場調查，惟於事
    後尚不知肇事者為何人之前，丁○○立即於同日晚上8 時50
    分許，主動向高雄縣政府警察局鳳山分局員警坦承肇事而自
    首，嗣並接受裁判，始悉上情。
二、案經盧如玉配偶乙○○訴由高雄縣政府警察局鳳山分局報請
    臺灣高雄地方法院檢察署檢察官相驗後偵查起訴。
    理  由
壹、關於證據能力
一、按被告以外之人（包括證人、鑑定人、告訴人、被害人及共
    同被告等）於審判外之陳述雖不符刑事訴訟法第159條之1至
    之4 等四條之規定，而經當事人於審判程序同意作為證據，
    法院審酌該言詞陳述或書面陳述作成時之情況，認為適當者
    ，亦得為證據；當事人、代理人或辯護人於法院調查證據時
    ，知有刑事訴訟法第159 條第1 項不得為證據之情形，而未
    於言詞辯論終結前聲明異議者，視為有前項之同意，同法第
    159 條之5 定有明文。立法意旨在於傳聞證據未經當事人之
    反對詰問予以核實，原則上先予排除。惟若當事人已放棄反
    對詰問權，於審判程序中表明同意該等傳聞證據可作為證據
    ；或於言詞辯論終結前未聲明異議，基於尊重當事人對傳聞
    證據之處分權，及證據資料愈豐富，愈有助於真實發見之理
    念，且強化言詞辯論主義，使訴訟程序得以順暢進行，上開
    傳聞證據亦均具有證據能力。查本件證人即被害人盧如玉配
    偶乙○○，及被害人唐健馨、儲祥哲於警詢、偵訊所為之陳
    述及其同上署偵卷用之證據資料，當事人於本院95年11月21
    日準備程序及95年12月26日審判程序時，均明示同意作為證
    據，本院審酌上開筆錄作成時，較無人情施壓或干擾，亦無
    不當取供之情形，認為以之作為本案之證據亦屬適當，是其
    於警詢及偵卷中之證言，均具有證據能力。
二、傳聞法則乃對於被告以外之人於審判外之言詞或書面陳述，
    亦即針對被告以外之人於審判外以言詞或書面所為之供述證
    據而為規範。本件高縣鳳警刑移字第0950001563號警卷第18
    頁起至第20頁止之現場蒐證照片共計12張，同上署95年度相
    字第1572號卷第24頁至第26頁共計12張、同上署95年度偵字
    第19250 號卷第55頁至第57頁之現場蒐證照片共計12張，乃
    以科學、機械之方式，對於所拍攝內容所為忠實且正確之記
    錄，上開物品、照片在性質上亦非供述證據，自無刑事訴訟
    法第159 條第1 項規定之適用，均應有證據能力。
三、又(一)除顯有不可信之情況外，公務員職務上製作之紀錄文書
    、證明文書。(二)除顯有不可信之情況外，從事業務之人於業
    務上或通常業務過程所須製作之紀錄文書、證明文書。(三)除
    前2 款之情形外，其他於可信之特別情況下所製作之文書。
    亦得為證據，刑事訴訟法第159 條之4 亦有明文。查本件高
    縣鳳警刑移字第0950001563號警卷第15頁起至第17頁、第21
    頁、第24頁至第25頁止之卷內所附之道路交通事故現場圖、
    道路交通事故調查報告表（一）、（二）、被告丁○○之駕
    駛執照及ＺＲ-2646 號自用小客車之行車執照、被告丁○○
    呼氣酒測值紀錄表、被害人盧如玉之長庚紀念醫院診斷證明
    書，及上開相驗卷第27頁起至第57頁之檢察官督同法醫師相
    驗被害人遺體時及其後所製作之相驗筆錄、相驗屍體證明書
    、勘驗筆錄、法醫驗斷書、長庚紀念醫院被害人盧如玉之出
    院病歷摘要、診斷證明書、相驗屍體照片等文書，就其中有
    關本案車禍現場之相關車輛位置、煞車痕、現場道路之號誌
    與標線、當時路況、車損狀況、承辦警員至現場處理時之情
    形、被害人盧如玉因何原因死亡等事實所作之紀錄，係屬記
    錄警員、檢察官（實際上係由書記官依檢察官指示製作）、
    法醫師基於其職務根據現場實況及查驗被害人遺體所製作之
    紀錄文書，因該等公務員有據實製作之義務，復無利害關係
    ，而現場歷經相當時日，難以重建，實有尊重該等紀錄文書
    之必要性，且就該等紀錄，被告於本院95年12月26日審判程
    序時均同意作為證據（見本院卷第31頁至第39頁），亦無顯
    不可信情況之例外條件存在，依刑事訴訟法159 條之4 第1
    款之規定，該等文書有關上開事實紀錄部分，俱有證據能力
    ，合先敘明。
貳、關於實體方面
一、上揭被害人盧如玉與被告丁○○於上開時、地發生車禍致使
    被害人盧如玉死亡，及其肇事後棄車逃離現場之事實，業據
    被告丁○○於本院95年12月26日審判程序時坦認在卷，核與
    告訴人乙○○之指述情節大致相符，再核與證人唐健馨、儲
    祥哲於警詢、偵訊時之證述情節符合，互核與證人甲○○○○於本院95年12月26日審判時之證述情節大致吻合，並有高
    縣鳳警刑移字第0950001563號警卷第18頁起至第20頁止之現
    場蒐證照片共計12張，同上署95年度相字第1572號卷第24頁
    至第26頁共計12張、同上署95年度偵字第19250 號卷第55頁
    至第57頁之現場蒐證照片共計12張，高縣鳳警刑移字第0950
    001563號警卷第15頁起至第17頁、第21頁、第24頁至第25頁
    止之卷內所附之道路交通事故現場圖、道路交通事故調查報
    告表（一）、（二）、被告丁○○之駕駛執照及ＺＲ-2646
    號自用小客車之行車執照、被告丁○○呼氣酒測值紀錄表、
    被害人盧如玉之長庚紀念醫院診斷證明書在卷可稽；又被害
    人盧如玉確係因本件車禍致受有胸部鈍傷、雙側創傷性氣胸
    、骨盆骨折、頭部外傷疑似頸椎損傷及右肱骨骨折等傷害，
    經送往長庚紀念醫院急救後，延至95年8 月23日12時40分許
    不治死亡事實，有上開相驗卷第27頁起至第57頁之檢察官督
    同法醫師相驗被害人遺體時及其後所製作之相驗筆錄、相驗
    屍體證明書、勘驗筆錄、法醫驗斷書、長庚紀念醫院被害人
    盧如玉之出院病歷摘要、診斷證明書、相驗屍體照片等文書
    附卷可徵。綜上，是被告上開自白與事實相符，足堪採信。
二、又按汽車行駛時，駕駛人應注意車前狀況及兩車併行之間隔
    ，並隨時採取必要之安全措施，且於轉彎車應減速慢行及快
    慢車道間變換車道時，應讓直行車先行，復應注意與對向來
    車之車輛保持安全間隔距離，道路交通安全規則第93條第1
    項前段、第94條第3 項、第102 條第1 項第6 款定有明文。
    查被告已有考領普通小型車駕駛執照之汽車駕駛人，對上開
    交通規則，誠難諉稱不知，況肇事當時天氣晴、夜間有照明
    、柏油路面乾燥、無缺陷、無障礙物、視距良好，且依其智
    識能力，並無不能注意之情事，竟疏未注意及此，且因其所
    駕車輛於上開路口尚未達上開交岔路之路口中央，即提早變
    換車道欲左轉時，適見對向車道前方某不詳機車來車而閃避
    不及，竟衝入對向車道形成逆向行駛，致其前車頭接續撞擊
    被害人盧如玉騎乘上開機車、碾壓唐健馨停在路邊腳踏車後
    輪，再追撞汽車駕駛人儲祥哲所駕ＹＰ-3743 號自用小客車
    右側保險桿和葉子板，致儲祥哲所駕車輛之前右輪胎、右側
    保險桿和葉子板損壞，肇致本件車禍事故，被告就本件車禍
    事故之發生，顯有過失，致被害人盧如玉因而受有胸部鈍傷
    、雙側創傷性氣胸、骨盆骨折、頭部外傷疑似頸椎損傷及右
    肱骨骨折等傷害送醫急救，仍因傷重不治死亡結果，則被告
    上開過失行為與被害人盧如玉之死亡結果間自有相當因果關
    係，亦屬灼然。末按刑法第185 條之4 肇事致人死傷逃逸罪
    ，係於88年4 月21日修正刑法時之增訂條文，其立法目的係
    以處罰肇事後逃逸之駕駛人，俾促使駕駛人於肇事後能對被
    害人即時救護，以減少死傷，是該罪之成立祇以行為人有駕
    駛動力交通工具肇事，致人死傷而逃逸之事實為已足，至行
    為人之肇事有否過失，則非所問，此有最高法院94年度臺上
    字第6090號判決意旨可參，是被告丁○○於本院95年12月26
    日審判程序時坦認在卷，核與告訴人乙○○之指述、證人唐
    健馨及儲祥哲於警詢、偵訊時之證述情節符合，再互核與證
    人甲○○○○於本院95年12月26日審判時之證述情節大致吻
    合，並有上開卷內所附之現場蒐證照片共計12張、道路交通
    事故現場圖、道路交通事故調查報告表（一）、（二）、被
    告普通小型車駕駛執照、行車執照、被告丁○○呼氣酒測值
    紀錄表在卷可佐，綜合上開事證及上揭規定說明，足見被告
    既已明知被害人之人車倒地，況衡情亦應知悉有人已有受傷
    ，並應下車查看及詢問被害人之情況，更甚者，被告於事發
    後即棄車自行徒步離去，並於事發後亦未返回車禍現場對被
    害人採取救護或其他必要措施，或報警處理，是被告丁○○
    上開肇事後逃逸之惡性甚為重大，洵堪認定。
三、核被告董晉賢所為，係犯刑法第276 條第1 項之過失致人於
    死罪、第185 條之4 駕駛動力交通工具，致人死亡而逃逸罪
    。其所犯上開二罪，犯意各別，罪名互殊，應分論併罰。又
    被告於肇事後尚不知肇事者為何人之前，於同日晚上8 時50
    分許，主動向高雄縣政府警察局鳳山分局員警坦承肇事而自
    首，嗣並接受裁判之情，業據被告供述綦詳，核與證人甲○○○○於本院95年12月26日審判時具結證述之情節相符（見
    本院卷第33頁），並有高雄縣政府警察局鳳山分局刑事案件
    移送書（見高縣鳳警刑移字第0950001563號警卷第3 頁）在
    卷可查，堪認其所為，已符合刑法第62條規定自首之要件，
    得減輕其刑。爰審酌本件事故被告為肇事原因，造成被害人
    死亡之結果，且不知及時予以傷者必要之救助或報警處理，
    反而逃離現場，極易使傷者失卻第一時間之救治機會，是其
    惡性重大，實應從重量刑，惟其於肇事後犯罪未被發覺之前
    ，主動向高雄縣政府警察局鳳山分局警備隊員警坦承肇事，
    並接受裁判之事實，亦有證人古文海即本件高雄縣政府警察
    局交通隊車禍處理小組警員於本院95年12月26日審判時證述
    綦詳在卷可查，復參被告前未曾受有期徒刑以上刑之宣告，
    再其犯後坦認上揭犯行，並有悔改之意，且積極努力及願意
    在其能力所及之金額內和解，然與被害人家屬請求損害賠償
    金額間，二者有差距而無法達成和解，亦有本院95年12 月
    26日審判筆錄可按等一切情狀，爰分別量處如主文所示之刑
    ，再依刑法第51條第5 款規定合併定其應執行之刑。
據上論斷，應依刑事訴訟法第299 條第1 項前段，刑法第276 條
第1 項、第185 條之4 、第62條、第51條第5 款，刑法施行法第
1條 之1 ，判決如主文。
本案經檢察官丙○○到庭執行職務。
中    華    民    國    95    年    12    月    29    日
                  交通法庭審判長法  官  田平安
                                法  官  郭瓊徽
                                法  官  施添寶
如不服本判決，應於收受送達後10日內，向本院提出上訴書狀。
中    華    民    國    95    年    12    月    29    日
附錄本判決論罪科刑法條全文
刑法第185條之4
駕駛動力交通工具肇事，致人死傷而逃逸者，處六月以上五年以
下有期徒刑。
刑法第276條
因過失致人於死者，處2年以下有期徒刑、拘役或2千元以下罰金
。
從事業務之人，因業務上之過失犯前項之罪者，處5年以下有期
徒刑或拘役，得併科3千元以下罰金。


司法院資訊處製作；財團法人民間司法改革基金會備份。
